【裁判字號】    90,交抗,765
【裁判日期】    901121
【裁判案由】    聲明異議
【裁判全文】
臺灣高等法院臺中分院交通事件事裁定                九十年度交抗字第七六五號
    抗 告 人即
    原處分機關  交通部公路局臺中區監理所
                              .
    法定代理人  黃耀銘
    代  理  人  乙○○
    受 處分 人  甲○○○設計有限公司
                              .
    法定代理人  邱俊智
右列抗告人因受處分人違反道路交通管理處罰條例案件，不服臺灣臺中地方法院中華
民國九十年八月二十八日裁定（九十年度交聲字第二三六號），提起抗告，本院裁定
如左：
    主  文
抗告駁回。
    理  由
一、按違反道路交通管理事件統一裁罰標準及處理細則第十一條規定：對於違反本條
    例之行為，應按其違反條款規定之受處罰對象，填製舉發違反道路交通管理事件
    通知單（以下簡稱通知單），並於被通知人欄予以勾記，其通知聯依下列規定辦
    理：(一)當場舉發者，被查獲之行為人為受處分人時，駕駛人姓名欄，應註明其姓
    名後，交付該行為人簽名或蓋章收受之；拒絕簽章者，並記明其事由，視為已收
    受；受處分人非該當場被查獲之行為人時，除應填寫駕駛人資料外，並應填載查
    明之受處分之姓名或名稱、地址、車牌號碼及車輛種類等資料，再交付被查獲之
    行為人代收。但經被查獲之行為人拒絕代收者，舉發機關應另行送達之。(二)逕行
    舉發者，應按已查明之資料填註車牌號碼、車輛種類、車主姓名或名稱及地址，
    並於通知單上方空白處加註逕行舉發之文字後，由舉發機關送達被通知人。執行
    交通勤務警察或依法令執行交通稽查任務人員依前項規定舉發時，對於依規定須
    責令改正、補換牌照、駕照等事項，應當場告知該駕駛人或同車之汽車所有人，
    並於通知單記明其事項或事件情節及處理意見，供裁決參考；對於依規定須禁止
    行駛、禁止駕駛車輛者，亦同。第一項第一款之當場舉發違反道路交通管理事件
    ，如交通勤務警察或依法令執行交通稽查任務人員使用電腦列印通知單時，其駕
    駛人姓名，得以違反行為人之身分證統一編號及出生年、月、日代之。再依同細
    則第四十四條第一項規定：違反道路交通管理事件行為人，未依規定自動繳納罰
    鍰，或未依規定到案聽候裁決，處罰機關應於一個月內依標準表逕行裁決之。是
    受處分人自應先受「舉發違反道路交通管理事件通知單」之通知，其始知悉應到
  案日期，否則受處分人即無從知悉應到案日期，主管機關未經合法送達逕行裁決
    ，其裁決程序即屬不適法。次按對於當事人之送達，應為送達之處所不明者，行
    政機關得依申請准為公示送達，如無人為公示送達之申請者，行政機關為避免行
    政程序遲延，認有必要時，得依職權命為公示送達，行政程序法第七十八條第一
    項第一款、第二項固分別定有明文，惟送達，於應受送達人之住居所、事務所或
    營業所為之，亦為同法第七十二條第一項所明定，是如未先對於受送達人之住居
    所寄送文書而未能送達，即以文件遭退回逕為公示送達時，該公示送達與法有違
    ，自不生公示送達之效力。
二、受處分人甲○○○設計有限公司（以下簡稱受處分人）所有之車牌號碼ＣＦ─二
    一一二號自用小客車，雖於民國（下同）九十年一月六日中午十二時四十八分許
    ，在國道一號二七六公里南向車道處超速行車，經內政部警政署國道公路警察局
    第四警察隊警員依法「逕行舉發」，掣發公警局交字第ＺＤ0000000號「
    舉發違反道路交通管理事件通知單」，該通知單寄發後遭退件原舉發單位乃辦理
    公示送達等情，固有前揭舉發單、內政部警政署國道公路警察局第四警察隊九十
    年三月三十日九十公警國四交字第三四六七號公告（均影本）可查。惟受處分人
    聲明異議略以其公司地址變更，並未收受到前開通知單，聲請原審撤銷原處分云
    云。經查：受處分人之公司地址早於八十九年五月二十三日即變更為臺中市○○
    區○○街一九二號，此有原審依職權調取之公司基本資料查詢表可稽，而前揭舉
    發通知單寄送之舉發地址為臺中市西區○○○○街一一一號一樓，係變更前之地
    址，是舉發機關顯未先對於受處分人之營業地址為送達而未能送達，即以文件遭
    退回逕為公示送達，揆諸前揭規定及說明，該公示送達自與法有違，亦不生公示
    送達之效力。則綜觀卷附證據及原審調查所得資料，尚乏積極事證足資證明受處
    分人已受前開通知單之合法送達。
三、原審認抗告人即原處分機關（以下簡稱抗告人）逕予裁決，程序上即不適法，而
    將原處分予以撤銷，並命抗告人重新送達後，再依法裁決，經核並無不當。抗告
    人抗告意旨，以受處分人變更地址未向其辦理異動登記，舉發機關依受處分人變
    更前之地址，寄送違規通知單，致未能送達退回，而為公示送達，應屬合法送達
    ，指摘原裁定不當，尚乏依據，其抗告為無理由，應予駁回。
四、據上論斷，應依道路交通案件處理辦法第二十六條、刑事訴訟法第四百十二條，
    裁定如主文。
中       華       民       國   九  十    年    十一     月    廿一     日
                               臺灣高等法院臺中分院刑事第一庭
                                     審判長法  官  陳  紀  綱
                                           法  官  方  艤  駐
                                           法  官  陳  登  源
右正本證明與原本無異。
「不得再抗告」。
                                            書記官  林  桂  鳳
中       華       民       國   九  十    年    十一     月    廿三     日
                                                                        Ｋ


司法院資訊處製作；財團法人民間司法改革基金會備份。
